臺灣高等法院刑事判決
110年度上訴字第2785號
上  訴  人  
即  被  告  陳家福

上列上訴人因違反毒品危害防制條例案件，不服臺灣新北地方法
院110年度審訴緝字第10號，中華民國110年5月19日第一審判決
（起訴案號：臺灣新北地方檢察署109年度毒偵字第3547號），
提起上訴，本院判決如下：
    主  文
上訴駁回。
    犯罪事實
一、陳家福先後基於施用第一、二級毒品之犯意，於民國109年5
    月13日中午12時許，在位於新北市○○區○○路00號0樓住處，
    以將海洛因摻入香菸點燃吸用、將甲基安非他命置於吸食器
    燒烤吸食所生煙霧之方式，分別施用第一級毒品海洛因、第
    二級毒品甲基安非他命各1次。嗣為警於同日下午1時10分許
    ，在新北市中和區景平路與連勝街口查獲，扣得第一級毒品
    海洛因3包（合計驗餘淨重1.14公克）、第二級毒品甲基安
    非他命6包（合計驗餘淨重5.9883公克）等物，經警採集其
    尿液檢體送驗結果，呈嗎啡及甲基安非他命之陽性反應，始
    悉上情。
二、案經新北市政府警察局中和分局報請臺灣新北地方檢察署檢
    察官偵查起訴。
    理  由
壹、程序方面：
一、起訴合法性之審查：
　　被告行為後，毒品危害防制條例於109年1月15日修正公布，
    同年7月15日生效施行，依修正後第35條之1第2款前段規定
    ，施用第一、二級毒品審判中之案件，依修正後規定處理。
    查被告前因施用毒品，經裁定送觀察、勒戒後，認有繼續施
    用毒品傾向，再經裁定強制戒治，於108年2月14日執行完畢
    釋放乙情，有本院被告前案紀錄表可憑，其於強制戒治執行
    完畢釋放後3年內，再犯本案施用毒品罪，依修正後毒品危
    害防制條例第23條第2項規定，檢察官應依法追訴。是檢察
    官提起本件公訴，於法相合。
二、證據能力：
　　本院認定犯罪事實所憑之證據資料，檢察官、被告於原審均
    未爭執其證據能力，嗣檢察官於本院審理時表明對於證據能
    力沒有意見（見本院卷第68、69頁），而被告經合法傳喚，
    於本院審理期日無正當理由未到庭，且迄於言詞辯論終結前
    ，未以言詞或書狀聲明異議，就供述證據部分，應認均已同
    意作為本案證據，經本院審酌各該陳述作成時之情況，認為
    適當，而其他非供述證據之取得程序，亦無違法或不當，因
    認均有證據能力。
貳、實體方面：
一、認定事實所憑之證據及理由：
　　上揭事實，業據上訴人即被告陳家福於警詢、偵訊及原審審
    理時均坦承不諱(見偵卷第8至10、75頁、原審卷第342頁)，
    且有海洛因3包、甲基安非他命6包扣案可資佐證，又被告為
    警查獲後，經警採集其尿液檢體送驗結果，呈嗎啡及甲基安
    非他命之陽性反應，有勘察採證同意書（偵卷第29頁）、受
    採集尿液檢體人姓名及檢體編號對照表（偵卷第98頁）、臺
    灣檢驗科技股份有限公司109年5月29日濫用藥物檢驗報告（
    偵卷第79頁）可憑，此外並有自願受搜索同意書、新北市政
    府警察局中和分局搜索扣押筆錄、扣押物品目錄表（偵卷第
    21至23頁）、查獲現場及扣案物照片（偵卷第52至65頁）、
    法務部調查局濫用藥物實驗室109年7月3日調科壹字第10923
    010930號鑑定書（偵卷第94頁）、臺北榮民總醫院109年6月
    23日北榮毒鑑字第C0050316號毒品鑑定書（偵卷第96頁）在
    卷可稽，足認被告之自白與事實相符。本案事證明確，被告
    犯行堪予認定。
二、論罪：
　㈠海洛因、甲基安非他命分別為毒品危害防制條例第2條第2 項
    第1、2款所定之第一、二級毒品。核被告所為，係犯毒品危
    害防制條例第10條第1項之施用第一級毒品罪，及同條第2項
    之施用第二級毒品罪。其持有第一級毒品海洛因、第二級毒
    品甲基安非他命之低度行為，各為施用之高度行為所吸收，
    均不另論罪。所犯上開2罪，犯意各別，行為互殊，應分論
    併罰。
　㈡被告前因違反槍砲彈藥刀械管制條例、毒品危害防制條例等
    案件，經臺灣臺北地方法院分別以106年度訴字第437號判處
    有期徒刑6月、106年度審訴字第860號判處有期徒刑1年確定
    ，並經同法院以108年度聲字第1045號裁定應執行有期徒刑1
    年4月確定，已於108年11月30日縮刑期滿執行完畢，有本院
    被告前案紀錄表可參。被告於有期徒刑執行完畢後5年內，
    故意再犯本案有期徒刑以上之上開2罪，均構成累犯。考量
    被告前因槍砲、毒品等罪，經判刑確定並入監執行完畢，竟
    於出監後不到半年，即再犯本案施用毒品罪，難謂無特別惡
    性及對刑罰反應力薄弱情事，依其累犯及犯罪情節，並無司
    法院釋字第775號解釋所指應不予加重最低本刑以符罪刑相
    當原則情事，其所犯上開2罪，自應依刑法第47條第1項規定
    加重其刑。
三、駁回上訴之理由：
　㈠原審認被告犯行事證明確，適用毒品危害防制條例第10條第1
    項、第2項、刑法第11條、第47條第1項、第41條第1項前段
    等規定，審酌被告之犯罪情節、所犯罪質、犯後坦承犯行，
    兼衡其教育程度、工作收入情形、家庭生活狀況等一切情狀
    ，就被告所犯上開施用第一、二級毒品罪，分別量處有期徒
    刑8月、4月，並就後者諭知如易科罰金，以新臺幣1千元折
    算1日。並說明扣案之海洛因3包（合計驗餘淨重1.14公克）
    、甲基安非他命6包（合計驗餘淨重5.9883公克），為本案
    查獲之第一、二級毒品，連同包裝袋因無從與毒品完全析離
    ，不問屬於犯罪行為人與否，均應依毒品危害防制條例第18
    條第1項前段規定，於各該罪刑項下宣告沒收銷燬。至毒品
    鑑驗用罄部分，因已滅失；其餘扣案物，則與本案犯罪無涉
    ，故均不在本案諭知沒收或銷燬之。經核原判決之認事用法
    並無違誤，量刑亦稱妥適，應予維持。
　㈡被告上訴意旨略以：⒈被告所犯，同為毒品危害防制條例之罪
    ，持有之低度行為均為施用之高度行為所吸收，為何一罪二
    罰；⒉被告於108年2月中旬強制戒治執行完畢釋放後，3年內
    再犯本案，自始即坦承不諱，面對將來處罰，難掩愧疚之心
    ，無顏以對家人之期待，請從輕量刑，給予被告根絕惡習之
    機會等語。惟查：⒈被告先以摻入香菸吸用方式，施用第一
    級毒品海洛因；後以使用吸食器燒烤方式，施用第二級毒品
    甲基安非他命，其犯意各別，行為互殊，自應分論併罰，並
    無一罪二罰之情形；⒉刑之量定，係實體法賦予法院得自由
    裁量之事項，倘其量刑已以行為人之行為罪責為基礎，並斟
    酌刑法第57條各款所列情狀，在法定刑度內，酌量科刑，如
    無偏執一端，致明顯失出失入情形，即不得遽指為不當或違
    法。按毒品具有成癮性、濫用性，施用毒品不僅戕害自己健
    康，對於社會治安、公共秩序亦潛有相當危害性，普為世界
    各國所嚴禁。毒品危害防制條例第10條第1項之施用第一級
    毒品罪，法定刑為6月以上5年以下有期徒刑；第二級毒品之
    法定刑為3年以下有期徒刑，刑度非屬輕微，被告前因施用
    毒品，經強制戒治執行完畢，仍不思戒除惡習，無視我國嚴
    禁毒品之法秩序要求，再犯本案施用第一、二級毒品罪，並
    構成累犯，依法應加重其刑，難認情節輕微。原判決審酌上
    述一切情狀，判處上開之刑，難認有何量刑過重、違反罪刑
    相當原則等情事。上訴意旨所指其犯後坦承犯行一節，業經
    原判決列為量刑審酌因素，並無漏論；另稱深感愧疚，無顏
    面對家人期待等語，則與本案罪責程度欠缺重要關聯性，均
    不足以撼動原判決量刑之適法妥當性。其僅憑前詞，提起本
    件上訴，為無理由，應予駁回。
參、被告經合法傳喚，無正當理由不到庭，爰不待其陳述，逕行
    判決。
據上論斷，應依刑事訴訟法第368條、第371條，判決如主文。
本案經檢察官洪三峯提起公訴，檢察官董怡臻到庭執行職務。
中　　華　　民　　國　　110 　年　　11　　月　　11　　日
              　　刑事第六庭    審判長法　官  劉方慈
                                      法　官  許曉微
                                      法　官  朱嘉川
以上正本證明與原本無異。
施用第二級毒品部分，不得上訴。
施用第一級毒品部分，如不服本判決，應於收受送達後20日內向
本院提出上訴書狀，其未敘述上訴之理由者並得於提起上訴後20
日內向本院補提理由書（均須按他造當事人之人數附繕本）「切
勿逕送上級法院」。
                                      書記官  尤朝松
中　　華　　民　　國　　110 　年　　11　　月　　11　　日
附錄本案論罪科刑法條全文：　　
毒品危害防制條例第10條
施用第一級毒品者，處6月以上5年以下有期徒刑。
施用第二級毒品者，處3年以下有期徒刑。